【裁判字號】    99,交抗,1146
【裁判日期】    991228
【裁判案由】    聲明異議
【裁判全文】
臺灣高等法院臺中分院刑事裁定        99年度交抗字第1146號
抗  告  人
即受處分人  林秀鑾
上列抗告人因違反道路交通管理處罰條例之聲明異議事件，不服
臺灣臺中地方法院中華民國99年11月9日所為裁定（99年度交聲
字第3954號），提起抗告，本院裁定如下：
    主  文
抗告駁回。
    理  由
一、原裁定意旨略以：原處分機關交通部公路總局臺中區監理所
    臺中市監理站民國99年10月6日裁監稽違字第裁61-GF000000
    0號裁決書係於99年10月7日送達於抗告人即受處分人林秀鑾
    （下簡稱抗告人）位於臺中市○區○○○路3段100號之戶籍
    地址，該址與抗告人於聲明異議狀上基本資料欄所載住址相
    同，顯為抗告人之住所無訛，因未獲會晤抗告人，乃交由該
    住所之管理員簡月娥代為簽收送達等情，有個人基本資料查
    詢結果、抗告人聲明異議狀及交通部公路總局臺中區監理所
    臺中市監理站送達證書影本各1紙在卷可憑。是以，抗告人
    之聲明異議期間應自該裁決書送達之翌日即99年10月8日起
    算20日，即至99年10月27日屆滿，惟抗告人遲至99年11月1
    日始具狀向原處分機關聲明異議，有抗告人聲明異議狀上所
    蓋之交通部公路總局臺中區監理所臺中市監理站收文章戳可
    稽。是本件聲明異議已逾法定期限，其異議權已喪失，應予
    駁回等語。
二、抗告人抗告意旨略以：抗告人99年8月9日上午因身體不適，
    欲前往中國醫藥大學附設醫院就診，為盡快到達，確實有逆
    向行駛進化北路約50公尺再轉入學士路，抗告人坦承有逆向
    行駛之違規，並願意接受處罰，惟當時並未看見警察在場攔
    停，更未有不服攔停取締逃逸之違規行為，爰依法提起抗告
    云云。
三、按受處分人不服道路交通管理處罰條例第8條主管機關所為
    之處罰，得於接到裁決書之翌日起20日內聲明異議；又交通
    法庭認聲明異議不合法律上之程式或其異議權已經喪失者，
    應以裁定駁回之，但其不合法律上之程式可補正者，應先定
    期命為補正，逾期不補正者，即予駁回，道路交通管理處罰
    條例第87條第1項、道路交通事件處理辦法第17條分別定有
    明文。另按處理違反道路交通管理事件，有關文書送達之程
    序，依行政程序法之規定；送達，於應受送達人之住居所、
    事務所或營業所為之；於應送達處所不獲會晤應受送達人時
    ，得將文書付與有辨別事理能力之同居人、受雇人或應送達
    處所之接收郵件人員。違反道路交通管理事件統一裁罰基準
    及處理細則第5條、行政程序法第72條第1項前段、第73條第
    1 項亦有明定。又受公寓大廈管理委員會僱用之管理員，其
    所服勞務包括為公寓大廈住戶接收文件者，性質上應屬全體
    住戶之受僱人（最高法院97年度臺抗字第624號裁定意旨參
    照）。
四、經查：
  (一)本件抗告人於99年8月9日9時35分許，駕駛車號JQE-243號重
    型機車，行經臺中市○○○路與學士路口處，因「不依規定
    駛入來車道（逆向行駛，跨越雙黃線）、違反道路交通管理
    處罰條例之行為，拒絕停車接受稽查而逃逸（不服攔停取締
    逃逸）」之違規，經臺中市警察局第二分局永興派出所警員
    ，以中市警交字第GF0000000號舉發違反道路交通管理事件
    通知單舉發。抗告人於前揭時間、地點被舉發違規事實，分
    別違反道路交通管理處罰條例第45條第3款、第60條第1項規
    定，原處分機關遂於99年10月6日，以裁監稽違字第裁
    61-GF0000000號裁決書，各裁處其罰鍰新臺幣（下同）900
    元、3000元，共計3900元，有舉發違反道路交通管理事件通
    知單、原處分機關裁決書影本各1份在卷為憑。
  (二)本件原處分機關上揭裁決書，業於99年10月7日郵寄送達於
    抗告人臺中市○區○○○路3段100號之戶籍地址，並由其受
    僱人即大樓管理員簡月娥簽收，有交通部公路總局臺中區監
    理所臺中市監理站裁決書、送達證書、抗告人個人基本資料
    查詢結果各1紙在卷可考，揆諸前開規定，該裁決書已於99
    年10月7日發生合法送達之效力。故抗告人聲明異議之期間
    應自合法送達之翌日即99年10 月8日起算20日，又抗告人住
    所位於臺中市北區，對原處分機關為異議行為無須扣除在途
    期間，則其聲明異議期間之末日為99年10月27日。惟抗告人
    遲至99年11月1日始向原處分機關聲明異議，有抗告人聲明
    異議狀上之收狀章可稽，是抗告人之聲明異議已逾法定期間
    ，顯然不合法律上程式，且無從補正。從而，原審法院以其
    異議顯逾前開20日之法定期限，其異議權已喪失，裁定駁回
    其異議，於法並無不合；本件抗告人聲明異議之程序上既不
    合法，則其實體上理由之主張，本院即無從加以審認，是本
    件抗告人之抗告為無理由，應予駁回。
五、據上論結，應依道路交通事件處理辦法第25條，刑事訴訟法
    第412條，裁定如主文。
中    華    民    國    99    年    12    月    28    日
              交通法庭  審判長法  官  邱  顯  祥
                              法  官  張  國  忠
                              法  官  王  鏗  普
以上正本證明與原本無異。
不得再抗告。
                              書記官  詹  雅  婷
中    華    民    國    99    年    12    月    28    日

司法院資訊處製作；財團法人民間司法改革基金會備份。
